【裁判字號】    94,重訴,418
【裁判日期】    950406
【裁判案由】    損害賠償
【裁判全文】
臺灣臺中地方法院民事判決  94年度重訴字第418號
原      告  丙○○
被      告  甲○○
            乙○○
當事人間損害賠償事件，本院於民國95年3月22日言詞辯論終結
，判決如下：
    主    文
原告之訴及假執行之聲請均駁回。
訴訟費用由原告負擔。
    事實及理由
一、原告起訴主張：緣訴外人林義聰分別於距今22年前及16年前
    向伊借用新臺幣（下同）630,000元及320,000元未償還，伊
    為委任被告甲○○辦理向林義聰催討債務之民事案件，於民
    國81年5月5日交付委任費用40,000元及借據、保管條、支票
    與本票等證物（以下簡稱上述證物）予該被告，由另名被告
    乙○○具名開立收受該40,000元款項之收據。詎被告甲○○
    與林義聰勾結，非但欺騙伊已向法院聲請核發對林義聰之債
    權憑證，並侵吞及毀損伊所交付之上述證物，經伊屢次以電
    話催告仍拒不返還，致伊延誤對林義聰催討債務之時效期間
    ，損失甚為慘重。伊曾向臺灣高雄地方法院檢察署（以下簡
    稱高雄地檢署）對被告甲○○提出侵占之刑事告訴，該被告
    在上述偵查案件中表明願意連本帶利賠償伊6、7百萬元，為
    此依據侵權行為之法律關係提起本件訴訟，請求被告2人連
    帶賠償7,800,000元，並聲明：被告應連帶給付原告7,800,
    000元，及自伊為請求被告甲○○賠償上述金額，而聲請本
    院核發之94年度促字第40158號支付命令送達被告翌日起至
    清償日止，按週年利率5%計算之利息；願供擔保，請准宣告
    假執行。
二、被告甲○○抗辯：原告係為委任伊向高雄地檢署對訴外人林
    義聰提出詐欺之刑事告訴，始交付40,000元之費用及上述證
    物之影本，原告從未委請伊辦理向林義聰催討債務之民事事
    件。又高雄地檢署檢察官針對原告對林義聰告訴詐欺一案所
    作之81年度偵字第9511、10879號不起訴處分書內，業已載
    明林義聰坦承向原告借款950,000元之事，故原告大可以該
    份不起訴處分書作為證據，請求林義聰返還借款，是伊未將
    上述證物交還原告，並不至於使原告無法向林義聰求償而受
    損。退步言之，縱使原告確因伊未交還上述證物而受有損害
    ，原告請求伊返還上述證物及賠償損害之權利，已分別逾民
    法第127條第6款及第197條第1項所定2年及10年之時效期間
    ，伊提出時效抗辯，從而伊對原告本件請求自得拒絕給付等
    語，並聲明：駁回原告之訴。被告乙○○則以：伊與原告素
    未謀面，從未受原告委任處理其與訴外人林義聰間之債務糾
    紛，亦未收受或保管原告交付之任何證據資料；且伊於81年
    5 月5日尚未取得律師資格且未開始執行律師業務，亦無可
    能以律師名義向原告收取費用，原告所提出收據上之「乙○
    ○律師」印文，顯係以一般條戳而非律師執行業務使用之印
    章所蓋，自難憑以遽認伊曾向原告收取任何費用，是伊並未
    對原告為任何不法侵害之行為，原告起訴請求伊賠償損害，
    洵屬無理；又縱使原告得請求伊返還上述證物及賠償損害，
    其上開2項請求權亦已超過時效期間，伊得提出消滅時效之
    抗辯並拒絕給付等語，資為抗辯，並聲明：駁回原告之訴；
    如受不利判決，願供擔保，請准免為假執行。
三、原告主張其曾於81年5月5日交付40,000元及上述證物予該被
    告甲○○，被告甲○○迄未將上述證物交還原告等事實，業
    據其提出收據影本1紙為證，且為被告甲○○所不爭執，堪
    信為真實。
四、原告另主張：其交付該40,000元及上述證物予被告甲○○，
    係為委任該被告辦理向訴外人林義聰催討950,000元債務之
    民事事件，且被告乙○○曾出具收據表示已收取上述40,000
    元訴訟費用。詎被告甲○○與林義聰勾結，非但欺騙伊已取
    得法院所核發對林義聰之債權憑證，並侵吞及毀損上述證物
    ，致伊延誤對林義聰催討債務之時效期間而受嚴重損害等語
    ，則為被告2人所否認，並以前揭情詞置辯。經查：
  (一)首按因故意或過失，不法侵害他人之權利者，負損害賠償責
    任，民法第184條第1項前段定有明文。次依民事訴訟法第27
    7條前段規定：當事人主張有利於己之事實者，就其事實有
    舉證之責任，民事訴訟法第277條前段定有明文；又損害賠
    償之債，以有損害之發生及有責任原因之事實，並二者之間
    ，有相當因果關係為成立要件。故原告所主張損害賠償之債
    ，如不合於此項成立要件者，即難謂有損害賠償請求權存在
    ，最高法院著有48年臺上字第481號判例意旨可資參照。本
    件原告既係依據侵權行為之法律關係，請求被告2人連帶賠
    償損害，揆諸前揭條文規定及判例意旨，自應就被告2人對
    其有出於故意或過失之侵害行為及其因而受有損害等有利於
    己之事實，負舉證責任，合先敘明。
  (二)次查，原告雖主張：被告甲○○受其委任處理向訴外人林義
    聰催討債務之民事事件，惟該被告與林義聰勾結，蓄意將其
    交付該被告之上述證物侵吞及損毀，以阻撓其向林義聰催討
    債務等語，惟被告甲○○否認其事，且原告並未提出證據以
    實其說，自難僅憑其片面陳述，即認其前揭主張屬實。至於
    被告甲○○未將原告所交付之上述證物交還原告，固有違反
    兩造間成立之訴訟委任契約之虞，然則，姑且不論原告請求
    以律師為業之被告甲○○交還上述證物之期限，自其於81年
    間交付該等證物予被告甲○○迄今，早逾民法第127條第6款
    所定之2年時效期間，且被告甲○○已提出時效抗辯，依同
    法第144條第1項規定，其對原告得拒絕給付；即便被告甲○
    ○前揭時效抗辯為不可採，亦僅係原告得依與該被告所訂委
    任契約，請求該被告交還上述證物，尚無從僅憑該被告未履
    行前述契約上義務，即遽予推測其有任何如原告所主張之與
    林義聰勾結而侵害原告之行為，應另負侵權行為損害賠償責
    任。又依民法第125條至第127條及第144條第1項規定可知，
    請求權於時效完成後，僅係義務人取得對請求權人拒絕給付
    之抗辯權；亦即該請求權是否消滅，須視義務人有無行使該
    項抗辯權而定。本件縱認原告所稱其曾委任被告甲○○循民
    事法律途徑向林義聰催討債務，然該被告未善盡受任人之責
    等情為真，原告仍得自行請求林義聰清償債務，蓋依上說明
    ，其對林義聰所享有之債權，並非因時效完成而必定歸於消
    滅；況且，高雄地檢署檢察官就原告向林義聰所提詐欺刑事
    告訴一案，曾於81年5月30日作成該署81年度偵字第9511、
    10879號不起訴處分書，依該處分書理由所載，林義聰對其
    曾自72年起至78年止，向原告借用950,000元之事均坦承不
    諱，此有該不起訴處分書影本1份附卷可稽，是若林義聰於
    原告另依民事途徑請求其清償債務時，否認積欠原告款項時
    ，原告尚得援用上開不起訴處分書為證據，對林義聰提起訴
    訟，或在訴訟進行中聲請受訴法院調取該偵查案卷，以證明
    林義聰積欠原告債務未償之事實，是原告能否獲得林義聰實
    際清償債務或取得對林義聰財產強制執行之依據，其癥結應
    在於原告有無依訴訟外或訴訟上之途徑向林義聰催討債務，
    非必仰賴其交付被告甲○○之證物始得竟其功；惟原告在尚
    未對林義聰請求償債前，即遽指被告甲○○遲未交還上述證
    物，已延誤其向林義聰追討欠款之時效期間，導致其受有損
    失，尚無足取。至原告另主張：被告甲○○在伊向高雄地檢
    署對該被告提出侵占告訴一案中表示：願意就其侵吞上述證
    物導致伊無法向林義聰求償950,000元所受損害，連本帶利
    賠償伊6、7百萬元等語，惟亦為被告甲○○所否認，且經本
    院向高雄地檢署調取該偵查案卷（包括該署93年度發查字第
    3165號及93年度偵字第15621號卷）核閱結果，未見被告甲
    ○○有任何同意賠償原告6、7百萬元之表示。雖該被告於高
    雄地檢署93年度偵字第15621號偵查案件93年8月31日偵查期
    日陳稱：原告交付之上述證物均放置在其位於臺中縣東勢鎮
    之戶籍地，因921地震而無法尋獲，其願賠償100,000元予原
    告等語，惟其真意顯係針對未依與原告間之委任契約交還上
    述證物予原告一事，提出與原告和解之方案，並非承認原告
    所主張：其曾與林義聰勾結，故意侵吞及毀損上述證物，致
    延誤原告對林義聰催討債務之時效期間，對原告應依侵權行
    為之規定負損害賠償責任等語為真，是自不得以被告甲○○
    前揭於偵查中之陳述，認其已有承認原告於本件所主張損害
    賠償請求權之意思。原告復未提出其他證據證明被告甲○○
    有何出於故意或過失不法侵害其權利，致其受有7,800,000
    元損害之行為，則其依據侵權行為之法律關係，請求被告甲
    ○○賠償上述金額，即非有據。
  (三)原告復主張：被告甲○○於81年5月5日係以被告「乙○○律
    師」之名義收受伊交付之上述40,000元，故被告乙○○應與
    被告甲○○連帶賠償原告7,800,000元等語，為被告乙○○
    所否認，並以前揭情詞置辯。經查，原告主張其對被告乙○
    ○有損害賠償請求權之唯一證據，即係其所提出記載「茲領
    丙○○（按即原告）訴訟費用新台幣肆萬圓整」、「81.5.5
    」及蓋有「乙○○律師」印文之收據影本1紙，然則，姑且
    不論被告乙○○否認曾使用可顯示上開印文之印章，且原告
    未就上開收據確係由被告乙○○以其持有之印章親自或授權
    他人蓋印而出具一事舉證證明，其主張被告乙○○曾具名開
    立該收據一節，已難採信。再者，原告自承該紙收據係由被
    告甲○○交予其收執；被告甲○○亦坦言上述40,000元乃其
    向原告收受，顯見其2人互相授受前述金錢與收據之過程，
    被告乙○○均未在場或參與，則僅憑該紙收據上所蓋「乙○
    ○律師」5字，殊不足以證明被告乙○○曾向原告收取金錢
    或與原告有何接觸往來，自更難執此遽認該被告有何不法侵
    害原告權利之行為。原告復未提出其他證據，證明被告乙○
    ○對其有何不法侵害，致其受有7,800,000元之損失，則其
    訴請該被告賠償損害，亦無理由。
五、綜上所述，原告就其主張被告甲○○係故意不交還上述證物
    予伊，致伊向訴外人林義聰催討欠款之時效期間經過而受有
    損害，另被告乙○○與被告甲○○係共同不法侵害其權利之
    事實，均未能舉證證明，則其本於侵權行為之法律關係，請
    求被告2人連帶給付7,800,000元及自本院94年度促字第4015
    8號支付命令送達翌日起至清償日止，按週年利率5%計算之
    遲延利息，為無理由，應予駁回。
六、原告受敗訴判決，其假執行之聲請即失所依據，應併予駁回
    。
七、訴訟費用負擔之依據：民事訴訟法第78條。
中    華    民    國    95    年     4    月    6    日
                  民事第一庭    法  官  鍾啟煒
正本係照原本作成。
如對本判決上訴，須於判決送達後20日內向本院提出上訴狀。
中    華    民    國    95    年     4    月    6    日
                                書記官  林素妃


司法院資訊處製作；財團法人民間司法改革基金會備份。
